臺灣彰化地方法院民事判決
111年度訴字第79號
原      告  盧俊傑  
訴訟代理人  陳貞宜律師
被      告  陳嘉樑  
訴訟代理人  李進建律師
被      告  孫金鳳  
上列當事人間請求損害賠償事件，本院於民國111年8月11日言詞
辯論終結，判決如下：
    主  文
壹、被告應連帶給付原告新臺幣肆拾萬元及均自民國一一一年一
    月二十五日起，皆至清償日止，均按年息百分之五計算之利
    息。
貳、原告其餘之訴駁回。
參、訴訟費用由被告連帶負擔百分之40，餘由原告負擔。
肆、本判決第一項得假執行。但被告乙○○、甲○○以新臺幣肆拾萬
    元為原告預供擔保後，得各免為假執行。
伍、原告其餘假執行之聲請駁回。
    事實及理由
壹、程序事項：
　　按言詞辯論期日，當事人之一造不到場者，得依到場當事人
    之聲請，由其一造辯論而為判決，民事訴訟法第385條第1項
    前段定有明文。本件被告甲○○經合法通知，且無正當理由，
    未於最後言詞辯論期日到場，經核無民事訴訟法第386條所
    列各款之情形，爰依原告之聲請，由其一造辯論而為判決。
貳、原告起訴主張：
　一、被告甲○○為原告之妻，此有戶籍謄本可證（原證一），甲
      ○○於被告乙○○所經營之富老爺豬腳店擔任員工（址：彰化
      縣○○市○○路○段000號），被告乙○○明知被告甲○○為原告之
      配偶，竟不斷與甲○○過從甚密，有逾越一般社交行為之不
      正常往來。原告因被告甲○○主動提出離婚之請求，並發覺
      甲○○屢屢於深夜後方返家，遂抽空至甲○○之上班地點欲了
      解交友狀況，始發現被告二人之不正當交往情事。詎料，
      被告二人全然不顧原告之感受，仍持續交往、外出，繼續
      維持不正當之交往關係，侵害原告基於配偶關係之身分法
      益，情形分述如下：
　　㈠於民國（下同）110年8月22日，被告甲○○於被告乙○○所經
      營之富老爺豬腳店（址：彰化縣○○市○○路○段000號）環抱
      乙○○之腰部（原證二；影片檔名：110年8月22日，約1分
      鐘處），影片中可見甲○○全身緊貼乙○○，並環抱乙○○之腰
      部長達近30秒，並從乙○○之側腰移動至正面環抱乙○○，最
      後甲○○更輕拍乙○○之臀部，舉止親暱，影片1分50秒處，
      甲○○更從乙○○之背後跳躍從背後環抱乙○○，被告二人舉止
      親密顯與交往中之男女朋友無異。
　　㈡於110年8月22日，被告甲○○與被告乙○○下班後，一同前往
      碼頭WHARF餐廳用餐（址：彰化縣○○市○○街00號），用餐
      期間乙○○不僅有餵食甲○○之動作，甲○○亦雙手摟抱乙○○，
      兩人更有親密交頭接耳之行為，此均有照片可證（原證三
      ），被告二人前往洗手間時更十指緊扣（原證二；影片檔
      名：110年8月22日碼頭WHARF），且達於破壞他人婚姻共
      同生活之圓滿安全幸福之程度。
　　㈢於110年8月23日，被告二人共乘車牌號碼0000-00之自用小
      客車出遊，此有當天之影片可證（原證二；影片檔名：11
      0年8月23日）。
　　㈣於110年9月5日，原告更發現被告二人於彰化縣○○市○○里○○
      街000巷0○0號承租房屋，二人於下班後共乘一部機車進出
      ，此有當天之影片可證（原證二；影片檔名：110年9月5
      日）。
　　㈤於110年9月8日，被告二人共同至七葉牛排用餐（址：彰化
      縣○○市○○○路00號），此有當天之影片可證（原證二；影
      片檔名：110年9月8日）。
　　㈥於110年9月27日，被告二人一同前往臺中出遊，被告甲○○
      於行進間緊摟被告乙○○之腰部及手臂，舉止輕暱，並共乘
      車牌號碼0000-00之自用小客車離去，此有當天之影片可
      證（原證二；影片檔名：110年9月27日-1、-2）。
　　㈦於110年9月27日，被告二人再度前往位於彰化縣○○市○○里○
      ○街000巷0○0號承租之房屋幽會，遭原告發現，並經原告
      報警處理。
　　㈧綜上所陳，被告二人之行為，顯已逾越一般朋友正常社交
      之舉止分際，並非一般信守婚姻誠實義務之配偶所能容忍
      ，足以動搖原告與被告甲○○間婚姻關係所應協力保持信任
      、共同生活圓滿安全幸福之忠實目的，是被告甲○○之一方
      行為不誠實，違反因婚姻契約之義務，而與被告乙○○共同
      侵害原告之配偶權自明，且屬情節重大。
　二、因此，被告乙○○明知被告甲○○與原告為夫妻關係，竟仍與
      甲○○交往，並發生親密之肢體互動，被告甲○○更為陪伴被
      告乙○○而多次在外住宿，棄家庭於不顧，獨留原告自行照
      顧二名子女，嗣後被告甲○○更向原告提議離婚，足見被告
      二人發生外遇之行為，造成原告幸福美滿之家庭破裂，核
      被告二人行為造成原告心理承受莫大壓力，已嚴重破壞原
      告婚姻家庭之美滿，亦嚴重侵害原告之配偶權，損害原告
      家庭生活圓滿幸福，是原告依民法第184條第1項後段、第
      195條第1項、第3項及第185條之規定，訴請被告二人連帶
      負損害賠償責任。
　三、原告聲明：
　　㈠被告應連帶給付原告新臺幣（下同）一百萬元，以及自起
      訴狀繕本送達翌日即民國111年1月25日起至清償日止，按
      年息百分之五計算之利息。
　　㈡訴訟費用由被告負擔。
　　㈢原告願供擔保，請准宣告假執行。
參、原告對於被告答辯內容之陳述：
　一、被告乙○○明知被告甲○○為原告之配偶，竟與被告甲○○有外
      出同遊、同床共枕、全身赤裸相依偎等互動親暱之合照（
      原證五），而被告二人全身赤裸相依偎之情，已足證被告
      二人合意發生性行為，遑論被告二人竟利用接原告與被告
      甲○○之兩名未成年子女下課之閒暇時間，攜兩名未成年子
      女一起約會（原證五、六），且自原證五上圖可見當時幼
      子身體似乎不適，甲○○仍視若無睹與被告乙○○約會，況被
      告乙○○迄今仍於111年3月4日、5日不斷傳送訊息予被告甲
      ○○表達愛意，此有被告二人之通訊軟體LINE之對話紀錄可
      證（原證七）。
　二、被告乙○○雖辯稱原證五之旅館照片係遭被告甲○○偷拍，否
      認證據能力云云，然甲○○拍攝照片時，乙○○在旁使用手機
      ，且甲○○並未掩飾使用手機，故是否乙○○全然不知情已非
      無疑，且乙○○竟與甲○○同寢，衡酌現代一般人均可隨時隨
      地使用手機拍照記錄，被告乙○○即應知曉甲○○有於睡覺時
      自拍之可能，自可預見伊可能於甲○○自拍時入鏡。退萬步
      言，縱乙○○不知情，然此照片之拍攝並非以長時間、監控
      等嚴重侵害人性尊嚴之方式而獲得，亦非持續長時間不法
      侵害乙○○之隱私權，且原告並無使用強暴、脅迫之方式取
      得照片，此係甲○○主動提供，屬透過合法手段取得之照片
      ，自應有證據能力。
　三、被告乙○○自始即明知被告甲○○為原告之配偶，此觀原證五
      第一頁及原證六第一頁中，共三張乙○○與原告兒女之照片
      中，乙○○之衣著均不相同，顯見乙○○自始即知甲○○係有夫
      之婦，仍與甲○○有外出同遊、同床共枕、全身赤裸相依偎
      等互動親暱之互動，更足證乙○○辯稱甲○○告知未離婚並偕
      同未成年子女，之後被告二人間即無再有繼續往來關係云
      云，顯非事實。
　四、因被告甲○○自知與被告乙○○之外遇行為對原告造成嚴重傷
      害，為彌補原告方提供被告二人之合照供原告提出佐證，
      此有甲○○傳送原告之簡訊可證（原證八），而被告質疑遭
      仙人跳更屬無稽，蓋原告對被告二人均提告，且係透過法
      律程序行使權利請求精神慰撫金，並無恐嚇、威脅或強迫
      乙○○簽訂書面為據之情形，顯與一般設局詐欺索賠之情形
      不同，足證被告之抗辯均屬無據。此外，乙○○於原告提出
      本件訴訟後，仍於111年3月4日、5日不斷傳送訊息予甲○○
      表達愛意，與一般遭欺騙後會表達憤怒情緒之表現不同，
      嗣因甲○○向原告告知稱乙○○仍持續傳送訊息騷擾，原告方
      傳送被告證物二之簡訊，希望乙○○之配偶約束之，勿再介
      入原告之婚姻。
　五、被告乙○○辯稱被告二人有金錢糾紛，係被告二人間之問題
      ，與原告無涉，自被告證物二中原告與乙○○配偶之簡訊對
      話可知，恐係甲○○與乙○○間有互助會會款之金錢來往，然
      此部分之金錢往來原告均不知情，且自乙○○所提證物一亦
      無從證明究係何人提款，故被告二人間究有無金錢糾紛，
      顯存有疑慮，故乙○○係基於何原因交付金錢與甲○○，亦均
      與原告無涉，況乙○○並無提出證據以實其說。
　六、原告與被告甲○○已於111年7月5日離婚，故原告並不清楚
      甲○○現在之交友狀況，原告直至收受乙○○之答辯（三）狀
      後，方知曉甲○○與不知名之男性恐有外遇行為，然原告是
      否另行對甲○○與該不知名之男性提起訴訟另行主張權利，
      均無礙於本件被告二人有侵害配偶權之事實，而乙○○會改
      變對甲○○之態度，顯係因111年3月4日、5日不斷傳送訊息
      予甲○○表達愛意後卻遭拒絕，而由愛生恨，方開始模糊焦
      點，將自身塑造為受害人，惟本件真正之受害者，實係原
      告與兒女。
肆、被告答辯：
　一、被告甲○○答辯：
　　　與被告乙○○交往時期，有配偶之事為被告乙○○知悉已久，
      而原告所提之照片係由被告提供且為被告本人。
　二、被告乙○○答辯：
　　㈠被告甲○○前來被告乙○○所經營之豬腳飯店，並未告知為已
      婚，兩人相識後，被告甲○○始告知未離婚並偕同未成年子
      女，之後被告二人間即無往來。由原告提出之親密照，即
      可知甲○○完全配合原告之主張，且乙○○查知原告與甲○○並
      未同居、更早無往來，而甲○○是否更有其他交往對象，應
      為調查，以知悉是否本件為原告與被告甲○○所合謀而欲取
      損害賠償？再者，原告何以執有被告二人之相關親密照，
      顯與常情相違，本件發生之初，原告對乙○○要求300萬元
      賠償遭被告拒絕，是否早已與甲○○有所溝通，亦啟人疑竇
      。
　　㈡又被告甲○○傳送與至原告關於原證五之旅館偷拍照，由照
      片顯可知被告乙○○並未允許甲○○拍攝，故對於非公開且遭
      偷拍之照片否認其證據能力；而甲○○與原告並無離婚，卻
      疑另仍有非原告以外之男友，此於交友圈皆知悉，原告卻
      無任何作為，並於起訴後，甲○○竟完全配合原告，除將乙
      ○○存款提領一空外，更提供私密照片與原告，更疑似本件
      係原告與甲○○聯合設計乙○○之行為，是原告之主張，應為
      甲○○所迎合之。
　　㈢況被告甲○○前與乙○○交往時，自乙○○帳戶中領取132萬元，
      另取走現金近80萬元，兩人分手約定償還，惟甲○○名下迄
      今仍係無財產狀態，伊顯另有隱藏財產；又甲○○於本件訴
      訟繫屬中之111年3月10日於咖啡廳以友人電話連絡乙○○，
      乙○○於當晚前往咖啡廳請求還款未果後，甲○○即致電告知
      原告，原告隨即向乙○○之妻發送簡訊，誣指乙○○騷擾甲○○
      ，顯見被告二人之交往及甲○○領取金錢，原告全然知悉；
      因此，本件當屬俗稱仙人跳之情形。
　　㈣前於111年5月25日僅向鈞院與原告提出答辯（二）狀後，
      僅隔數日被告甲○○即向被告乙○○質問，何以稱甲○○取走20
      0多萬元；至原證二檔案110年8月22日中，被甲○○主動摟
      抱乙○○前，尚直視著攝影鏡頭，顯係刻意製造情境及動作
      以便拍攝；故本件為原告與甲○○事前刻意安排之情境，恐
      非一般之侵害配偶權事件。
　　㈤被告乙○○聲明：
　　　⒈原告之訴駁回。
　　　⒉訴訟費用由原告負擔。
　　　⒊如受不利判決，願供擔保，請准免為假執行。
伍、兩造不爭執事項：
　一、被告甲○○原為原告之配偶。
　二、被告乙○○與被告甲○○曾有感情上之交往。
陸、兩造爭執事項：
　一、原告與被告甲○○是否共同陷害被告乙○○？
　二、被告乙○○是否有侵害原告配偶權之行為？
柒、本院之判斷：
一、原告主張：被告2人有共同侵權之事實，原告與被告甲○○於1
    06年4月25日登記結婚，並育有子女各一人，有原告所提戶
    籍謄本影本可稽。原告主張被告侵害其配偶權之事實，如原
    告事實欄所列編號㈠至㈧項所列之事實，被告乙○○肆意介入、
    破壞他人家庭，違背善良風俗，被告甲○○則違背婚姻忠誠及
    協力維持家庭圓滿之義務，據此引用侵權行法法則求為連帶
    賠償等語，爰聲明：被告應連帶給付原告100萬元及、以及
    自起訴狀繕本送達翌日即民國111年1月25日起至清償日止，
    按年息百分之五計算之利息。
二、前到庭之被告甲○○辯稱：與被告乙○○交往時期，有配偶之事
    為被告乙○○知悉已久，而原告所提之照片係由被告提供且為
    被告本人。另被告乙○○答辯：被告甲○○前來被告乙○○所經營
    之豬腳飯店，並未告知為已婚，兩人相識後，被告甲○○始告
    知未離婚並偕同未成年子女，之後被告二人間即無往來。由
    原告提出之親密照，即可知甲○○完全配合原告之主張，且乙
    ○○查知原告與甲○○並未同居、更早無往來，而甲○○是否更有
    其他交往對象，應為調查，以知悉是否本件為原告與被告甲
    ○○所合謀而欲取損害賠償？再者，原告何以執有被告二人之
    相關親密照，顯與常情相違，本件發生之初，原告對乙○○要
    求300萬元賠償遭被告拒絕，是否早已與甲○○有所溝通，亦
    啟人疑竇，況被告甲○○前與乙○○交往時，自乙○○帳戶中領取
    132萬元，另取走現金近80萬元，兩人分手約定償還，惟甲○
    ○名下迄今仍係無財產狀態，伊顯另有隱藏財產；又甲○○於
    本件訴訟繫屬中之111年3月10日於咖啡廳以友人電話連絡乙
    ○○，乙○○於當晚前往咖啡廳請求還款未果後，甲○○即致電告
    知原告，原告隨即向乙○○之妻發送簡訊，誣指乙○○騷擾甲○○
    ，顯見被告二人之交往及甲○○領取金錢，原告全然知悉；因
    此，本件當屬俗稱仙人跳之情形等語置辯。
三、按，因故意或過失，不法侵害他人之權利者，負損害賠償責
    任。故意以背於善良風俗之方法，加損害於他人者亦同；數
    人共同不法侵害他人之權利者，連帶負損害賠償責任；不法
    侵害他人基於父、母、子、女或配偶關係之身分法益而情節
    重大者，被害人雖非財產上之損害，亦得請求賠償相當之金
    額。民法第184條第1項、第185條第1項前段、第195條第3項
    準用同條第1項前段分別定有明文。婚姻乃男女雙方以終身
    共同生活為目的而締結之身分契約，夫妻之一方對於婚姻關
    係之完整享有人格利益，故於婚姻關係中，當事人間互負有
    貞操、互守誠信及維持圓滿之權利與義務，此種利益即民法
    第195條第3項所稱之「基於配偶關係之身分法益」。又，婚
    姻既以夫妻之共同生活為其目的，配偶應互相協力保持其共
    同生活之圓滿、安全及幸福，而夫妻互守誠實，係為確保其
    共同生活之圓滿安全及幸福之必要條件，故應解為配偶因婚
    姻契約而互負誠實之義務，配偶之一方行為不誠實，破壞共
    同生活之圓滿安全及幸福者，即為違反因婚姻契約之義務而
    加損害於他人。另，婚姻制度為家庭組織之基石，明知他人
    已婚而仍與之為親密之交往，依社會通念，顯已超逾普通交
    友分際而違反社會倫理規範，且嚴重破壞他人婚姻之信賴及
    家庭之穩定，具有重大之可非難性，自屬故意以背於善良風
    俗之方法加損害於他人。
四、查，原告上開主張業據其提出相關光碟片為證，其中檔案11
    0年8月22日：本院勘驗為女生主動抱著男生的腰部，主動跟
    男生說話，男生在剔牙，沒有回應，但也沒有拒絕，環抱時
    間從1分2秒到1分29秒，之後女生從後面環抱男生肩膀一下
    。男生、女生有十指緊扣後分開，男女各自去廁所， 另原
    告所提原證三被告二人相互餵食，原證五原被告乙○○辦裸上
    身，甲○○穿睡衣親密相依偎依於床沿，已足以證明兩造間足
    以動搖原告與被告甲○○間婚姻關係所應協力保持信任、共同
    生活圓滿安全幸福之忠實目的，是被告甲○○之一方行為不誠
    實，違反因婚姻契約之義務，而與被告乙○○共同侵害原告之
    配偶權自明，且屬情節重大。至原告另提事實欄編號㈢於110
    年8月23日，被告二人共乘車牌號碼0000-00之自用小客車出
    遊，此有當天之影片可證（原證二；影片檔名：110年8月23
    日）。㈣於110年9月5日，原告更發現被告二人於彰化縣○○市
    ○○里○○街000巷0○0號承租房屋，二人於下班後共乘一部機車
    進出，此有當天之影片可證（原證二；影片檔名：110年9月
    5日）。㈤於110年9月8日，被告二人共同至七葉牛排用餐（
    址：彰化縣○○市○○○路00號），此有當天之影片可證（原證
    二；影片檔名：110年9月8日）。㈥於110年9月27日，被告二
    人一同前往臺中出遊，被告甲○○於行進間緊摟被告乙○○之腰
    部及手臂，舉止輕暱，並共乘車牌號碼0000-00之自用小客
    車離去，此有當天之影片可證（原證二；影片檔名：110年9
    月27日-1、-2）。㈦於110年9月27日，被告二人再度前往位
    於彰化縣○○市○○里○○街000巷0○0號承租之房屋幽會，遭原告
    發現，並經原告報警處理等語，認侵害原告配偶權。其中上
    開事實㈦經本院調閱警局資料經員林分局函覆工作紀錄簿，
    並無被告二人侵害配偶權之事實，有紀錄簿影本負卷，此外
    復經本院勘驗光碟片不足已證明被告間就此部分確有侵害配
    偶權之確定事實。至被告抗辯以被告兼有金錢來往或以照片
    違背告甲○○提供即推測被告甲○○與原告和謀以仙人跳方式詐
    財，並無確切證據證明，且原告與被告甲○○於素111年7月5
    日辦理離婚，業具原告陳明在卷，更無此可能，被告抗辯主
    張不可取。
五、綜據本院聽取當事人、代理人陳詞暨調查審理全部卷證結
　　果，茲具有配偶關係之身分法益，對配偶雙方均具有重大利
    益，故與有配偶之人超逾普通交友分際而為親密之交往，乃
    屬干擾或妨害他人夫妻維持婚姻共同生活圓滿、安全及幸福
    之權利甚明，而婚姻本係兩獨立個體之結合，各有其原生家
    庭，成長環境、背景不同，夫妻間於思考及行為模式之差異
    ，無論於想法、生活習慣、價值觀念等，本即有所差距，夫
    妻間因細故吵架，甚至發生重大爭執，實所難免，縱生破綻
    ，於夫妻婚姻關係存續中，仍不容認他人藉詞關懷或慰問，
    對婚姻本質加以破壞，倘有予以干擾或侵害者，即屬破壞基
    於婚姻配偶權關係之生活圓滿、安全及幸福法益，該等破壞
    干擾行為與婚姻配偶權益所受之損害間自有相當因果關係。
    準此，被告乙○○不顧善良風俗，干擾破壞他人婚姻家庭，情
    節非輕，另被告甲○○則自認其侵害配偶權之行止，俱無可取
    ，原告婚姻關係存續中基於配偶關係之身分人格法益，受到
    侵害，情節核屬重大，被害人即原告雖非財產上之損害，自
    得請求被告2人連帶賠償相當之金額。又，慰撫金之多寡，
    應斟酌雙方之身分、地位、資力與加害程度，及其他各種情
    形核定相當之數額，該金額是否相當，自應依實際加害情形
    與被害人所受之痛苦及雙方之身分、地位、經濟狀況等關係
    決定之。本院綜合前開侵害行為態樣與結果併參當事人教育
    程度、職業、經歷、財產、收入等一切各情，原告名下財產
    544,964元，被告甲○○名下無財產，被告乙○○名下財產4,274
    ,815元，爰認原告依侵權行為法則得請求被告連帶賠償之非
    財產上損害以40萬元為允當，逾此範圍，則無從准許。又，
    給付無確定期限者，債務人於債權人得請求給付時，經其催
    告而未為給付，自受催告時起，負遲延責任。其經債權人起
    訴而送達訴狀，或依督促程序送達支付命令，或為其他相類
    之行為者，與催告有同一之效力。遲延之債務，以支付金錢
    為標的者，債權人得請求依法定利率計算之遲延利息。應付
    利息之債務，其利率未經約定，亦無法律可據者，週年利率
    為5％，民法第229條第2項、第233條第1項前段及第203條分
    別定有明文。本件侵權行為損害賠償，屬於未定期限之金錢
    債務，依上開規定，原告請求被告連帶給付上開應賠償金額
    及被告2人均自民事起訴狀繕本送達起至清償日止，按年息5
    ％計算之利息，核無不當，應為准許。　
六、綜上，原告依侵權行為之法律關係，請求被告2人連帶給付4
    0萬元及自起訴狀繕本送達翌日即111年1月25日起均至清償
    日止，按年息5％計算之利息，為有理由，應予准許；逾此部
    分之請求，則無理由，應予駁回。本判決所命被告給付之金
    額未逾50萬元，依民事訴訟法第389條第1項第5款規定，應
    依職權宣告假執行。至原告敗訴部分，其假執行之聲請失所
    依據，應併予駁回。又，被告乙○○陳明願供擔保請為宣告免
    為假執行，核與民事訴訟法第392條第2項規定相符，爰酌定
    相當之擔保金額予以宣告；被告甲○○未為任何聲明，本院依
    民事訴訟法第392條第2項規定，依職權酌定相當之擔保金額
    ，併為免假執行之宣告。　
七、本件事證已臻明確，當事人、代理人其餘之攻擊防禦方法及
    所提證據，經本院斟酌後，認與判決之結果不生影響，爰不
    一一論列，併此敘明。
八、訴訟費用負擔之依據：民事訴訟法第79條、第85條第2項。
中　　華　　民　　國　　111 　年　　8 　　月　　30　　日
                  民事第四庭    法　官　李言孫
以上正本係照原本作成。
如對本判決上訴，須於判決送達後20日內向本院提出上訴狀。如
委任律師提起上訴者，應一併繳納上訴審裁判費。 
中　　華　　民　　國　　111 　年　　8 　　月　　30　　日
                                書記官  梁永慶